【裁判字號】    92,上訴,3859
【裁判日期】    921224
【裁判案由】    違反商業會計法等
【裁判全文】
臺灣高等法院刑事判決                          九十二年度上訴字第三八五九號
    上  訴  人
    即  被  告  甲○○
右上訴人因違反稅捐稽徵法等案件，不服臺灣新竹地方法院九十訴字第六五九號，中
華民國九十二年八月二十九日第一審判決（起訴案號：臺灣新竹地方法院檢察署八十
八年度偵字第七一六○號），提起上訴，本院判決如左：
    主  文
上訴駁回。
    事實及理由
一、本案經本院審理結果，認第一審判決認事用法及量刑均無不當，應予維持，並引
    用第一審判決書記載之事實、證據及理由（如附件被告甲○○部分）。
二、訊據上訴人即被告甲○○坦承其為超安貿易有限公司 (下稱超安公司）、柏德實
    業有限公司 (下稱柏德公司）負責人，超安與柏德二公司確與原審共同被告李載
    榮 (業經原審判處罪刑確定）所經營之金軟體股份有限公司 (下稱金軟體公司）
    間無實際營業進銷貨事實，仍互為開立如原判決附表一、二、三所示之發票，並
    登載會計帳冊申報稅捐之情，然矢口否認違反商業會計法及稅捐稽微法，辯稱：
    因公司需資金週轉，才向李載榮商議借款事宜，李載榮要求交付統一發票才予借
    款，其直接找伊配偶林美鑾開立統一發票，伊不知簽發統一發票涉及違反商業會
    計法及違反稅捐稽徵法，當時公司所開立之統一發票，均有依規定繳納百分之五
    的營業稅，本件有關對開發票之事伊不清楚，申報營業稅等稅務問題係林美鑾在
    處理，伊絕無逃漏稅捐故意等語。然查，被告之妻林美鑾已歿，業據被告陳明在
    卷，本院無法傳證查明，被告又表示無何證據提出 (見本院九十二年十一月十日
    準備程序筆錄），則其所謂林美鑾處理發票及稅務問題，已乏證據以實其說。況
    證人李載榮於檢察官偵查時供稱：「 (上次供稱與超安、僑一、柏德有交易事實
    互開發票當時是向誰交易？向誰取得發票？）是與甲○○本人談，票是他小姐與
    他太太開的，應該有交代授權，我們才拿得到票」、「 (生意有無直接與他太太
    談？）他們都在一起，他交代他太太就執行了。」 (見偵卷第二八五頁），於原
    審調查時再供稱：「 (你與甲○○經營的公司對開發票的事情是跟他們公司的那
    一位接洽處理的？）是跟甲○○本人接洽，因為他是負責人，後來是他交待會計
    小姐，變成常態性作業，就跟會計小姐接洽。」、「 (剛開始是被告太太來跟你
    處理這件事情？）不是，是甲○○本人。」 (見原審卷第八二三頁），足認被告
    本人與李載榮一開始就直接接洽，自始參與其事，縱其後發票登載及稅捐申報為
    會計小姐或其妻執行處理，然被告既身為公司負責人，統領公司業務，授權其妻
    或公司會計為發票登載帳冊及申報稅捐，仍應負其責任。綜上，被告所辯無非事
    後卸責之詞，委無足取，其違反商業會計法及稅捐稽徵法事證仍明。原審審酌一
    切情狀，依稅捐稽徵法第四十七條第一款、第四十一條、商業會計法第七十一條
    第一款，刑法第十一條前段、第二條第一項前段、第二十八條、第五十六條、第
    五十一條第五款、第四十一條第二項（原判決誤為第一項）、罰金罰鍰提高標準
    條例第二條，判決被告以不正方法逃漏稅捐罪，處有期徒刑三月，又以不正方法
    逃漏稅捐罪，再處有期徒刑三月，又填製不實會計憑證及記入帳冊罪，處有期徒
    刑五月，應執行有期徒刑九月，並諭知易科罰金折算標準，認事用法俱無不合，
    量刑應甚為妥適。被告執前詞上訴，應認無理由，予以駁回。
據上論斷，應依刑事訴訟法第三百七十三條、第三百六十八條，判決如主文。
本案經檢察官謝英民到庭執行職務。
中      華      民      國    九十二    年      十二      月    二十四  日
                              臺灣高等法院刑事第五庭
                                  審判長法  官  曾  德  水
                                        法  官  趙  功  恆
                                        法  官  楊  貴  雄
右正本證明與原本無異。
如不服本判決，應於收受送達後十日內向本院提出上訴書狀，其未敘述上訴之理由者
並得於提起上訴後十日內向本院補提理由書（均須按他造當事人之人數附繕本）。
                                        書記官  林  淑  貞
中      華      民      國    九十二    年     十二     月    二十六    日
附錄：本案論罪科刑法條全文
稅捐稽徵法第四十七條：
本法關於納稅義務人、扣繳義務人及代徵人應處徒刑之規定，於左列之人適用之：
一、公司法規定之公司負責人。
二、民法或其他法律規定對外代表法人之董事或理事。
三、商業登記法規定之商業負責人。
四、其他非法人團體之代表人或管理人。
稅捐稽徵法第四十一條：
納稅義務人以詐術或其他不正當方法逃漏稅者，處五年以下有期徒刑、拘或科或併科
新臺幣六萬元以下罰金。
商業會計法第七十一條：
商業負責人、主辦及經辦會計人員或依法受託代他人處理會計事務之人員有左列情事
之一者，處五年以下有期徒刑、拘役或科或併科新台幣十五萬元以下罰金：
一、以明知為不實之事項，而填製會計憑證或記入帳冊者。


司法院資訊處製作；財團法人民間司法改革基金會備份。
